【裁判字號】    99,訴,2588
【裁判日期】    990921
【裁判案由】    毒品危害防制條例
【裁判全文】
臺灣板橋地方法院刑事判決              99年度訴字第2588號
公  訴  人  臺灣板橋地方法院檢察署檢察官
被      告  甲○○
上列被告因違反毒品危害防制條例案件，經檢察官提起公訴（99
年度毒偵字第5322號、99年度毒偵緝字第448 號、第449 號、第
450 號），被告於準備程序中就被訴事實為有罪之陳述，經本院
合議庭裁定由受命法官獨任進行簡式審判程序，判決如下：
    主  文
甲○○施用第一級毒品，累犯，處有期徒刑拾月。又施用第一級
毒品，累犯，處有期徒刑拾月。又施用第一級毒品，累犯，處有
期徒刑拾月。又施用第一級毒品，累犯，處有期徒刑拾月；扣案
之藥勺支（內均含量微無法析離秤重之第一級毒品海洛因殘渣
）均沒收銷燬。應執行有期徒刑年；扣案之藥勺支（內均含
量微無法析離秤重之第一級毒品海洛因殘渣）均沒收銷燬。
    事  實
一、甲○○曾於民國89年間，因施用毒品案件，經本院裁定送勒
    戒處所觀察、勒戒後，認有繼續施用毒品之傾向，再經本院
    裁定令入戒治處所施以強制戒治，於91年4 月26日強制戒治
    執行完畢釋放，並由臺灣板橋地方法院檢察署檢察官以91年
    度戒毒偵字第222 號為不起訴處分確定；復於上開強制戒治
    執行完畢後5 年內之95年間，因施用毒品案件，經本院以95
    年度訴字第2255號判處有期徒刑7 月，於95年10月23日確定
    ，業於96年1 月5 日執行完畢（於本案構成累犯）。
二、詎甲○○仍不知悔改，分別為下列施用毒品犯行：(一)基於施
    用第一級毒品海洛因之犯意，於99年3 月17日12時許（起訴
    書略載為99年3 月17日15時50分許採尿時起回溯26小時內某
    時），在其位於臺北縣新莊市○○街42號之3 之住所內，以
    注射針筒注射之方式，施用海洛因1 次。嗣於99年3 月17日
    15時50分許，經臺灣板橋地方法院檢察署觀護人室通知到場
    採集尿液檢體送驗，結果呈現可待因及嗎啡陽性反應。(二)另
    基於施用第一級毒品海洛因之犯意，於99年3 月23日20時許
    （起訴書略載為99年3 月24日15時2 分許採尿時起回溯26小
    時內某時），在上址住所內，以注射針筒注射之方式，施用
    海洛因1 次。嗣於99年3 月24日15時2 分許，經臺灣板橋地
    方法院檢察署觀護人室通知到場採集尿液檢體送驗，結果呈
    現可待因及嗎啡陽性反應。(三)另基於施用第一級毒品海洛因
    之犯意，於99年4 月25日20時許（起訴書略載為99年4 月26
    日14時45分許採尿時起回溯26小時內某時），在臺北縣三重
    市○○○路之信義公園內某處，以注射針筒注射之方式，施
    用海洛因1 次。嗣於99年4 月26日14時45分許，經臺北縣政
    府警察局新莊分局通知到場採集尿液檢體送驗，結果呈現可
    待因及嗎啡陽性反應。(四)另基於施用第一級毒品海洛因之犯
    意，於99年6 月24日15時許，在臺北縣三重市○○○路之信
    義公園內某處，以注射針筒注射之方式，施用海洛因1 次。
    嗣於99年6 月25日10時許，在上址住所內為警查獲，並扣得
    藥勺3 支（內均含量微無法析離秤重之海洛因殘渣），經警
    採集其尿液檢體送驗，結果呈現可待因及嗎啡陽性反應。
三、案經臺灣板橋地方法院檢察署觀護人簽請及臺北縣政府警察
    局新莊分局移送臺灣板橋地方法院檢察署檢察官偵查起訴。
    理由
一、本案被告甲○○所犯係死刑、無期徒刑、最輕本刑為3 年以
    上有期徒刑以外之罪，其於準備程序中就前揭被訴事實為有
    罪之陳述，經受命法官告知簡式審判程序之旨，並聽取其與
    公訴人之意見後，本院認無不得或不宜改依簡式審判程序進
    行之情事，依刑事訴訟法第273 條之1 第1 項、第284 條之
    1 規定，裁定本案由受命法官獨任進行簡式審判程序；且依
    刑事訴訟法第273 條之2 及第159 條第2 項規定，不適用傳
    聞法則有關限制證據能力之相關規定，合先敘明。
二、上揭犯罪事實，業據被告甲○○於本院審理時均自白不諱，
    而被告(一)於99年3 月17日15時50分許，經臺灣板橋地方法院
    檢察署觀護人採集其尿液檢體送鑑定，先以酵素免疫分析法
    （EIA ）初步檢驗，呈現鴉片類陽性反應，再以氣相層析質
    譜儀法（GC/MS ）確認檢驗，亦呈現可待因及嗎啡陽性反應
    之事實，有臺灣尖端先進生技醫藥股份有限公司於99年3 月
    31日所出具之濫用藥物檢驗報告、臺灣板橋地方法院檢察署
    受保護管束人（被告）尿液檢體監管紀錄表各1 紙在卷可稽
    （見99年度毒偵字第3412號偵查卷宗第2-1 、3 頁，尿液檢
    體編號：000000000 號）；(二)於99年3 月24日15時2 分許，
    經臺灣板橋地方法院檢察署觀護人採集其尿液檢體送鑑定，
    先以酵素免疫分析法（EIA ）初步檢驗，呈現鴉片類陽性反
    應，再以氣相層析質譜儀法（GC/MS ）確認檢驗，亦呈現可
    待因及嗎啡陽性反應之事實，有臺灣尖端先進生技醫藥股份
    有限公司於99年4 月12日所出具之濫用藥物檢驗報告、臺灣
    板橋地方法院檢察署受保護管束人（被告）尿液檢體監管紀
    錄表各1 紙在卷可稽（見99年度毒偵字第3586號偵查卷宗第
    3 、4 頁，尿液檢體編號：000000000 號）；(三)於99年4 月
    26日14時45分許，經臺北縣政府警察局新莊分局警員採集其
    尿液檢體送鑑定，先以酵素免疫分析法（EIA ）初步檢驗，
    呈現鴉片類陽性反應，再以氣相層析質譜儀法（GC/MS ）確
    認檢驗，亦呈現可待因及嗎啡陽性反應之事實，有臺灣檢驗
    科技股份有限公司於99年5 月13日所出具報告編號UL/2010/
    40754 號之濫用藥物檢驗報告、應受尿液檢驗人尿液檢體採
    集送驗紀錄表、臺北縣政府警察局新莊分局轄區列管毒品人
    口尿液採集送驗及檢體回復報告簽收簿各1 紙在卷可稽（見
    99年度毒偵字第4533號偵查卷宗第4-1 至6 頁，尿液檢體編
    號：DＺ00000000000 號）；(四)於99年6 月25日10時許，在上
    址住所內為警查獲後，經警採集其尿液檢體送鑑定，先以酵
    素免疫分析法（EIA ）初步檢驗，呈現鴉片類陽性反應，再
    以氣相層析質譜儀法（GC/MS ）確認檢驗，亦呈現可待因及
    嗎啡陽性反應之事實，有臺灣檢驗科技股份有限公司於99年
    7 月9 日所出具報告編號UL/2010/60626 號之濫用藥物檢驗
    報告、臺北縣政府警察局新莊分局偵辦毒品麻醉藥品案被移
    送人姓名及代碼對照表各1 紙在卷可稽（見99年度毒偵字第
    5322號偵查卷宗第16、57頁，尿液檢體編號：D0000000號）
    。至99年6 月25日10時許，在上址住所內為警查獲、扣得之
    藥勺3 支，其上所遺留之殘渣均檢出含有海洛因之成分乙節
    ，亦有毒品檢驗試劑檢驗結果及本院辦理刑事案件電話紀錄
    查詢表各1 紙附卷可參（見98年度毒偵字第5322號偵查卷宗
    第18頁、本院卷宗第61頁），復有上開藥勺3 支（內均含量
    微無法秤重之海洛因殘渣）扣案可資佐證。從而，被告任意
    性之自白與事實相符，應堪採信。再被告前於89年間，因施
    用毒品案件，經本院裁定送勒戒處所觀察、勒戒後，認有繼
    續施用毒品之傾向，再經本院裁定令入戒治處所施以強制戒
    治，於91年4 月26日強制戒治執行完畢釋放，並由臺灣板橋
    地方法院檢察署檢察官以91年度戒毒偵字第222 號為不起訴
    處分確定；復於上開強制戒治執行完畢釋放後5 年內之95年
    間，因施用毒品案件，經本院以95年度訴字第2255號判處有
    期徒刑7 月，於95年10月23日確定，於96年1 月5 日執行完
    畢等情，此觀卷附臺灣高等法院被告前案紀錄表1 份即明。
    是以被告於89年間初犯施用毒品罪後，於初犯之強制戒治執
    行完畢釋放後5 年內之95年間再犯施用毒品罪，已屬「5 年
    內再犯」之情形，而與毒品危害防制條例第20條所定，「初
    犯」或「5 年後再犯」始得以觀察、勒戒之保安處遇替代刑
    事追訴程序之要件不符，自應依毒品危害防制條例第23條第
    2 項規定，依法追訴、處罰。本案事證明確，被告犯行洵堪
    認定，應依法論科。
三、按海洛因係毒品危害防制條例第2 條第2 項第1 款所明定之
    第一級毒品。是核被告所為，均係犯毒品危害防制條例第10
    條第1 項之施用第一級毒品罪。被告施用海洛因前後，持有
    海洛因之低度行為，均為施用之高度行為所吸收，均不另論
    罪。被告所犯上開4 罪間，犯意各別，行為分殊，應予分論
    併罰。被告有上述事實欄所載之科刑及執行紀錄，此觀卷附
    臺灣高等法院被告前案紀錄表1 份即明，其於受有期徒刑之
    執行完畢後，5 年以內故意再犯本件有期徒刑以上之4 罪，
    俱為累犯，均應依刑法第47條第1 項規定加重其刑。爰審酌
    被告曾因施用毒品案件，經觀察、勒戒及強制戒治執行完畢
    釋放，並獲得不起訴處分之寬典（見卷附臺灣高等法院被告
    前案紀錄表），猶再犯本件施用第一級毒品罪，顯見其戒除
    毒癮之意志薄弱，惟其施用毒品係自戕行為，對他人法益尚
    無具體危害，兼衡被告之品行、智識程度、生活狀況、犯罪
    之動機、目的、手段、坦承犯行之犯罪後態度等一切情狀，
    各量處如主文所示之刑，並定其應執行之刑，以資懲儆。
四、末查，99年6 月25日10時許，在上址住所內為警查獲、扣得
    之3 支藥勺，其上所遺留之殘渣均量微無法秤重，且均檢出
    含有海洛因之成分，此為被告所是認，並有毒品檢驗試劑檢
    驗結果、本院辦理刑事案件電話紀錄查詢表各1 紙在卷可稽
    （見98年度毒偵字第5322號偵查卷宗第18頁、本院卷宗第61
    頁），均屬本案第4 次施用毒品犯行所查獲之第一級毒品，
    復因量微無法秤重而無從與藥勺析離，自應依毒品危害防制
    條例第18條第1 項前段規定，在第4 次施用毒品犯行之主文
    項下，將扣案之藥勺3 支及其上所遺留之海洛因殘渣均併予
    宣告沒收銷燬。
據上論斷，應依刑事訴訟法第273 條之1 第1 項、第299 條第1
項前段，毒品危害防制條例第10條第1 項、第18條第1 項前段，
刑法第11條前段、第47條第1 項、第51條第5 款，判決如主文。
本案經檢察官潘韋廷到庭執行職務。
中    華    民    國    99    年     9    月    21    日
                  刑事第八庭    法  官    賴彥魁
上列正本證明與原本無異。
如不服本判決，應於判決送達後10日內，向本院提出上訴書狀，
並應敘述具體理由；其未敘述上訴理由者，應於上訴期間屆滿後
20日內向本院補提理由書（均須按他造當事人之人數附繕本），
「切勿逕送上級法院」。
                                書記官    楊文祥
中    華    民    國    99    年     9    月    21    日
附錄本案論罪科刑法條全文：
毒品危害防制條例第10條
施用第一級毒品者，處6 月以上5 年以下有期徒刑。
施用第二級毒品者，處3 年以下有期徒刑。

司法院資訊處製作；財團法人民間司法改革基金會備份。
